臺灣高等法院高雄分院刑事裁定　　　　　九十二年度聲再字第一八二號
　　再審聲請人
　　即受判決人　甲○○
右列聲請人因竊盜案件，對於本院九十二年度上訴字第一三三一號中華民國九十二年
十一月二十日第二審確定判決（臺灣高雄地方法院九十一年度訴字第九七六號、臺灣
高雄地方法院檢察署九十年度偵字第二三００五號），聲請再審，本院裁定如左：
      主      文
再審之聲請駁回。
      理      由
一、本件聲請再審意旨略以：
  (一)緣聲請人因竊盜案件，經高雄地方法院以九十一年度訴字第九七六號刑事判決判
    處有期徒刑壹年貳月，聲請人不服，提出上訴，經  鈞院以九十二年度上訴字第
    一三三一號刑事判決（下稱原確定判決）駁回上訴，因本案為不得上訴於第三審
    之案件，而告定讞。聲請人於民國九十二年十二月四日收受該確定判決書，細繹
    理由，認其有刑事訴訟法第四百二十一條所定「就足生影響於判決之重要證據漏
    未審酌」之再審事由，爰於法定二十日之不變期間內聲請再審。
  (二)按刑法第三百二十條第一項之竊盜罪，以意圖為自己或第三人不法之所有，而竊
    取「他人」之動產者，為其成立要件。而本案之最大爭議所在，乃系爭車牌號碼
    ＸＭ－四一一號曳引車之所有權人是誰﹖如係聲請人所有，則聲請人於八十八年
    九月八日凌晨三時許將該曳引車吊走，即無構成竊盜罪之可言。就此所有權歸屬
    之爭執，原確定判決係認定：「緣ＨＩＮ０牌、一九九八年份、車牌號碼ＸＭ－
    四一一號曳引車一部，係由宋瑞光實際出資，以分期付款附條件買賣方式購買，
    為符合汽車運輸業管理規則，而於民國八十七年十一月間，以甲○○所經營之龍
    峰通運有限公司（下稱龍峰公司）名義購買，並於八十七年十二月二十日靠行於
    龍峰公司」（見確定判決第一頁事實欄第一至四行）針對原確定判決上述之認定
    ，本案系爭ＸＭ－四一一號曳引車之所有權人，是否為告訴人宋瑞光，其主要癥
    結有三：其一，該曳引車是否為告訴人宋瑞光所出資購買﹖其二，該曳引車是否
    為宋瑞光以分期付款附條件買賣方式購得﹖其三，系爭曳引車有無靠行於聲請人
    所經營之龍峰通運有限公司﹖以下即就上揭爭點，一一指摘原確定判決就足以影
    響於判決之重要證據，有漏未審酌之再審事由。
  (三)首先，就系爭ＸＭ－四一一號曳引車是由何人所出資購買乙節：原確定判決係謂
    ：「該車確係告訴人於八十七年十一月間，以二百二十萬元買得，先付二十萬元
    現金外，餘款向日盛公司辦理分期付款，並提供其子宋炫宏所有坐落高雄縣林園
    鄉○○段一五九七地號、面積九百十九平方公尺、權利範圍一萬分之四百七十一
    之土地及其上高雄縣林園鄉○○街一九五號一、二層樓房屋、權利範圍全部，設
    定最高限額抵押權擔保二百萬元債權，貸款二百萬元，並分三十六期平均攤還，
    每月繳本息六萬六千七百八十五元等情，業經告訴人指訴甚詳，並經證人即日盛
    公司承辦該件貸款之職員楊接源到庭證述屬實（見台灣高雄地方法院檢察署八十
    八年度偵字第二四０二八號卷第二十一頁背面、二十二頁），且有告訴人繳交貸
    款之款收據五張、抵押權他項證明書、日盛公司分期付款申購書及徵信報告表
    影本各一份在卷足憑（見前開偵查卷第十五、五十四、五十五、六十一頁），其
    中日盛公司分期付款申購書上並載明「宋炫宏－車主」等字樣。」（見原確定判
    決理由欄二）；然查，告訴人所謂伊以二百二十萬元買得，先付二十萬元現金云
    云，並未提出任何證據以實其說。況且買車過戶時，除車款外，亦必須繳納保險
    費十八萬元、牌照稅二萬一千零六十元、燃料費三萬六千元及發票稅金十一萬二
    千五百元；換言之，除分期付款二百萬元外，尚須頭期款及其他稅捐負擔合計約
    現金五十四萬九千五百六十元，此均未見告訴人宋瑞光提出其支付予聲請人或汽
    車公司之任何憑證，原確定判決僅憑告訴人宋瑞光之空口白話，即遽謂告訴人宋
    瑞光有出資，其之事實認定，顯無任何證據基礎。至於告訴人宋瑞光提供其子宋
    炫宏之房地設定最高限額抵押權予日盛公司，以擔保龍峰公司之二百萬元貸款乙
    節，與上述的現金支出，牟不相同，不能混為一談！反之，由聲請人所提出其與
    和泰汽車股份有限公司間之訂購合約書（證物一）、付款之支票明細表（證物二
    ）（以上證據在被告九十二年十一月六日刑事辯護意旨狀附證物二、三，已經提
    出）所示，其頭期款均是由聲請人開立龍順公司之支票支付之。準此，就是誰「
    出資」購買此一爭點而言，聲請人業已提出相當明確之證物加以佐證；惟原確定
    判決就上開證物，並未說明不予採信的理由，即遽作相反認定，顯見原確定判決
    就前揭足以影響於判決之重要證據，漏未審酌。
  (四)次者，就系爭ＸＭ－四一一號曳引車是由何人以何種方式購買乙節：查，系爭曳
    引車之購買過程及方式，原確定判決僅謂「係由宋瑞光實際出資，以分期付款附
    條件買賣方式購買」，而其理由欄則謂「該車確係告訴人於八十七年十一月間，
    以二百二十萬元買得，先付二十萬元現金外，餘款向日盛公司辦理分期付款」（
    見原確定判決理由欄之二、（一））；然查，由卷附附條件買賣契約書所示（見
    被告九十二年十一月六日辯護意旨狀所附證物二），該車係由聲請人以龍順交通
    股份有限公司名義，以新台幣二百二十五萬元整向和泰汽車公司以分期付款附條
    件買賣方式購得；且據證人胡存義在  鈞院九十二年十一月六日審理中證稱伊不
    認識告訴人，告訴人亦未出面向伊公司訂車（證物三），則原確定判決認曳引車
    係告訴人以分期付款附條件買賣方式購買，究何所據而云然﹖未見原確定判決明
    確交待。再查，如附呈動產抵押契約書所示（證物四），系爭ＸＭ－四一一號曳
    引車是以龍峰公司之名義向日盛國際租賃股份有限公司設定動產抵押貸款本息共
    二百四十萬四千二百六十元整，此更非分期付款附條件買賣，則縱使告訴人宋瑞
    光在龍峰公司之抵押貸款案擔任連帶保證人，亦不得據此認定系爭曳引車為其出
    資所購得。況衡之一般常理，苟個人車主欲購車而靠行在貨運公司名下，則舉凡
    車商及車輛之選擇洽購、買賣價金之支付及交車等階段，至少個人車主應出面處
    理，方符合經驗法則。然而，本件系爭曳引車之買賣過程，無論從與汽車公司接
    洽、選車、支付頭期款，乃至交車，均由聲請人或聲請人前夫陳新註出面處理（
    見被告九十二年十一月六日辯護意旨狀所附證物四），自始至終均未見告訴人宋
    瑞光出面，而且聲請人始終堅決否認有受宋瑞光委託購車之事，則在發生爭議時
    ，本應由宋瑞光就有委託購車之事實負舉證之責。然查，原確定判決就證人胡存
    義先生所為有利於聲請人之證詞，以及龍峰公司與日盛公司所訂立者係動產抵押
    而非分期付款附條件買賣，均未加以審酌，即率謂系爭曳引車係由宋瑞光以分期
    付款附條件買賣方式購得；亦有就足以影響於判決之重要證據漏未審酌之違法。
  (五)再者，就告訴人宋瑞光有無將系爭ＸＭ－四一一號曳引車靠行於被告所經營的龍
    峰公司乙節：按系爭曳引車究竟是否為告訴人宋瑞光所有而靠行登記在龍峰公司
    之名下，告訴人與聲請人各執一詞；因之若無確切的證據足以證明有靠行之事實
    ，應不得單憑宋瑞光之空口白話即作不利於聲請人之認定。更何況，在一般有靠
    行之情形，靠行之車主與貨運公司間為釐清產權歸屬及責任，必然會訂立書面的
    「汽車貨運業接受個別經營者（寄行）委託服務契約」（俗稱靠行契約），此於
    聲請人所經營的龍峰公司亦然。而為證明此，前聲請人亦提出與第三人朱建平所
    訂的靠行契約（證物五），以實其說（見八十八年度偵字第二四０二八號卷被告
    八十八年十一月五日呈報證物狀所附證物一）。然而，原確定判決對是項證物，
    亦恝置不論。又，據告訴人宋瑞光在  鈞院九十二年八月二十二日審理中陳稱之
    前所開約是ＸＰ─一九三號曳引車，後改成系爭ＸＭ─四一一號曳引車車云云（
    證物六）（見上揭期日筆錄第二項、第九頁、第十一頁）。衡之常理，果真系爭
    ＸＭ─四一一號貨車為告訴人所購買，其焉有不知車牌號碼，而前後使用二部車
    之理。況且，告訴人於八十七年十月三十日辦理對保時，係以ＸＭ─四一一號為
    標的，而告訴人稱其一開始是開ＸＰ─一九三號車，是若該ＸＭ─四一一號真為
    告訴人所有，豈有不開自己的車，而開他人的車之理，寧非怪哉﹖其實由此足以
    佐證聲請人所稱租賃之事實。蓋向車行租車時，承租人所在意者祇是車子的適用
    性，而不會去在意車牌號碼。反之，若是購車靠行，一開始車子即固定那一部車
    為告訴人所有，則告訴人焉可能同意聲請人換車呢﹖惟原確定判決對上揭宋瑞光
    所為有利於聲請人之供述，亦漏未審酌，即在無任何證據之情況下，逕認系爭曳
    引車乃告訴人宋瑞光所有而靠行在龍峰公司名下，其又有就足以影響於判決之重
    要證據漏未審酌之違法：
  (六)綜上所述，茲將原確定判決漏未審酌之證據及其所影響之事實認定，扼要臚列如
    下：
  （一）關於系爭曳引車是否為告訴人所出資購買乙節：
        漏未審酌之證據：1.訂購合約書。
                        2.支票明細表。
  （二）關於系爭曳引車是否為告訴人宋瑞光以分期付款附條件買賣方式購買乙節：
        漏未審酌之證據：1.附條件買賣契約書。
                        2.動產抵押契約書。
                        3.證人胡存義之證詞。
                        4.國瑞日野汽車新車點交單。
  （三）關於系爭曳引車是否為告訴人宋瑞光所有而靠行登記在龍峰公司名下乙節：
        漏未審酌之證據：1.靠行契約書。
                        2.告訴人在九十二年八月二十二日之供述。
二、按有罪判決確定後，如係不得上訴第三審法院之案件，其經第二審確定有罪之判
    決如就足以影響於判決之重要證據漏未審酌者，得為受判決人之利益聲請再審，
    刑事訴訟法第四百二十一條固有明文。所謂「足生影響於判決之重要證據漏未審
    酌」，係指當事人於事實審法院判決前，已發現而提出之證據，足以影響、變更
    判決結果，而法院漏未審酌而言，苟事實審法院依調查之結果，本於論理法則、
    經驗法則，經取捨證據後認定事實者，既對卷附證據資料為價值判斷，而對被告
    不利之證據採酌據為論罪之依據，至其餘與前開論罪證據不相容之供述，縱屬對
    被告有利，仍無證據價值而不採，此係有意不採，並非疏而漏未審酌，尚不得據
    為聲請再審之理由。
三、惟查：
  (一)關於聲請意旨主張原確定判決漏未審酌訂購合約書、支票明細表、附條件
    買賣契約書、國瑞日野汽車新車點交單等證據，且就上開證據，未說明不予採
    信的理由，即遽作相反之認定或未見明確交代等語；經查，就此部份聲請人所提
    出關於購車、付款、交車等證據，原確定判決已於理由欄二之(一)、(三)中對於卷附
    之證據，本於論理法則與經驗法則，取捨後認定事實予以說明，是以此部分並無
    證據漏未審酌之情形。
  (二)關於聲請意旨主張原確定判決漏未審酌動產抵押契約書之證據，經查動產抵押契
    約書僅能證明系爭ＸＭ─一四一一號曳引車曾向日盛公司辦理動產擔保抵押，並
    不足以證明該車係聲請人所購得。況系爭曳引車僅係名義上登記予聲請人之龍峰
    公司，若告訴人非實際出資購買者，則告訴人之子宋炫宏何須於辦理動產擔保抵
    押時充當連帶保證人之必要。而系爭曳引車係告訴人出資所購得，業經原確定判
    決論述甚詳，已無疑義。聲請意旨主張原確定判決漏未審酌動產抵押契約書，足
    以影響判決之結果乙節，尚屬無據。
  (三)關於聲請意旨主張原確定判決漏未審酌證人胡存義之證詞之證據；經查就證人胡
    存義證詞部分，觀諸原確定判決之審判筆錄之記載，證人已表示自己是科長，業
    務都是業務員處理，不清楚本件係爭車輛買賣事宜，因此縱然證人表示不認識告
    訴人宋瑞光，亦不足以影響或變更判決之結果，聲請人此部分之主張，亦屬無據
    。
  (四)關於聲請意旨主張原確定判決未審酌靠行契約書、告訴人在九十二年八月二
    十二日供述之證據部分，經查就聲請人所提出其與第三人朱建平所訂之靠行契約
    ，與本案並無直接或間接之關連性，此外告訴人於九十二年八月二十二日之供述
    ，亦不足以影響或變更判決之結果，縱屬對被告有利，仍無證據價值而不採，此
    係有意不採，並非疏而漏未審酌。
四、綜上所述，本件聲請人所舉之再審事由，依前開說明，難認有再審理由，應予駁
    回。
五、據上論斷，應依刑事訴訟法第四百三十四條第一項，裁定如主文。
中    華    民    國     九十三     年       一       月     十  五     日
                              臺灣高等法院高雄分院刑事第三庭
                                  審判長法官  周賢銳
                                        法官  黃建榮
                                        法官  謝宏宗
右正本證明與原本無異。
不得抗告。
                                      書記官  賴梅琴
中    華    民    國     九十三     年       一       月     十  九     日
                                                                      ＡＦ
